臺灣高等法院高雄分院刑事判決　　　 100年度上訴字第1663號
　　　　　　　　　　　　　　　　　 100年度上訴字第1664號
上　訴　人
即　被　告　曾榮才
上列上訴人因毒品危害防制條例案件，不服臺灣屏東地方法院10
0 年度訴字第566 、664 號中華民國100 年9 月13日第一審判決
（起訴案號：臺灣屏東地方法院檢察署100 年度毒偵字第862 、
1177、1199號），提起上訴，本院判決如下：
     主  文
原判決撤銷。
曾榮才施用第一級毒品，累犯，處有期徒刑壹年；又施用第一級
毒品，累犯，處有期徒刑壹年貳月。應執行有期徒刑貳年。
     事  實
一、曾榮才因施用毒品案件，經臺灣屏東地方法院（下稱屏東地
    院）以92年度毒聲字第1081號裁定送觀察勒戒，因有繼續施
    用毒品傾向，經該院以92年度毒聲字第1191號裁定送強制戒
    治，於民國93年1 月12日停止強制戒治釋放出所，並付保護
    管束，迄93年8 月25日保護管束期滿未經撤銷，視為強制戒
    治執行完畢，由臺灣屏東地方法院檢察署（下稱屏東地檢署
    ）檢察官以93年度戒毒偵字第114 號為不起訴處分確定。其
    於前揭強制戒治執行完畢後5 年內，復因施用第一級毒品案
    件，經臺灣高雄地方法院（下稱高雄地院）以95年度訴字第
    1041號判處有期徒刑10月確定；又因詐欺案件，經屏東地院
    以95年度簡字第1120號判處有期徒刑4 月確定，二者經定執
    行刑為有期徒刑1 年確定。嗣前開2 罪經減刑並定執行刑為
    有期徒刑6 月確定，於96年7 月16日縮刑期滿執行完畢。
二、曾榮才基於施用第一級毒品海洛因之犯意：
  (一)於100 年2 月28日（起訴書誤載為同月25日，惟經檢察官當
    庭更正）某時，在屏東縣屏東市區內某地，以將海洛因置入
    注射針筒加水稀釋後，注射血管之方式，施用第一級毒品海
    洛因1 次。嗣於100 年3 月2 日，為警通知採尿送驗，而悉
    上情。
  (二)於100 年3 月25日下午3 時許，在屏東縣長治鄉○○○路旁
    ，以同上之方式，施用第一級毒品海洛因1 次。嗣因警方偵
    辦周慧汝涉嫌販賣毒品案件，於100 年3 月31日中午12時30
    分許，在屏東縣鹽埔鄉○○村○○街路段請曾榮才到案說明
    ，並經警徵得其同意採集尿液送驗，結果呈嗎啡陽性反應，
    始知上情。
三、案經屏東縣政府警察局里港分局、恆春分局報請臺灣屏東地
    方法院檢察署檢察官偵查起訴。
     理  由
壹、證據能力方面：
    按傳聞法則之重要理論依據，在於傳聞證據未經當事人之反
    對詰問予以核實，乃予排斥，惟若當事人已放棄對原供述人
    之反對詰問權，於法院審判時表明同意該等傳聞證據可作為
    證據，基於證據資料愈豐富，愈有助於真實發現之理念，並
    貫徹刑事訴訟法修法加重當事人進行主義之精神，確認當事
    人對於證據能力有處分權之制度，傳聞證據經當事人同意作
    為證據，法院認為適當者，亦得為證據。本件上訴人即被告
    （下稱被告）曾榮才對於全案卷證所存證據均同意有證據能
    力（見本院卷一第31頁），本院復斟酌該等證據並非非法取
    得，亦無證明力明顯過低之情形，以之作為證據，應屬適當
    ，是依刑事訴訟法第159 條之5 第1 項規定，應認該等證據
    均得採為證據。
貳、實體方面：
一、上揭犯罪事實，業據被告曾榮才於警詢、偵查、原審及本院
    審理時坦承不諱（見警一卷第2 頁、警二卷第7 頁反面、原
    審卷一第76頁反面、本院卷一第34至35頁）。又被告先後為
    警採集之尿液，經送驗結果，均呈嗎啡陽性反應，有屏東縣
    政府警察局里港分局毒品案件涉嫌人尿液採證編號姓名對照
    表、臺灣檢驗科技股份有限公司Ｚ000000000000 號濫用藥物
    檢驗報告、屏東縣政府警察局恆春分局辦理毒品危害防制條
    例案尿液送檢人真實姓名對照表、正修科技大學超微量研究
    科技中心恆警分第000000000 號尿液檢驗報告等件在卷可佐
    （見警一卷第4 至5 頁、警二卷第21至22頁）。被告上開任
    意性之自白既有前揭證據可佐，核與事實相符，自得採為論
    罪科刑之依據。是以，本案事證已臻明確，被告施用第一級
    毒品海洛因犯行洵堪認定。
二、按施用第一、二級毒品為犯罪行為，毒品危害防制條例第10
    條定有處罰明文。故施用第一、二級毒品者，依前揭規定本
    應科以刑罰，惟基於刑事政策，對合於一定條件之施用者，
    則依同條例第20條、第23條之規定，施以觀察、勒戒或強制
    戒治之保安處分。又毒品危害防制條例於92年7 月9 日修正
    公布，自93年1 月9 日施行，刪除二犯及三犯之規定，一改
    修法前繁雜之處遇程序，並認施用毒品者係屬病患性犯人，
    以觀察、勒戒戒除其身癮，並以強制戒治去除其心癮。其中
    第20條、第23條將施用毒品之刑事處遇程序，區分為「初犯
    」、「5 年內再犯」及「5 年後再犯」。依其立法理由之說
    明：「初犯」，經觀察、勒戒或強制戒治後，應為不起訴處
    分或不付審理之裁定；經觀察、勒戒或強制戒治執行完畢釋
    放後，「5 年內再犯」者，因其再犯率甚高，原實施之觀察
    、勒戒及強制戒治既已無法收其實效，爰依法追訴或裁定交
    付審理。至觀察、勒戒或強制戒治執行完畢釋放後，「五年
    後再犯」者，前所實施之觀察、勒戒或強制戒治已足以遮斷
    其施用毒品之毒癮，為期自新及協助其斷除毒癮，仍適用「
    初犯」規定，先經觀察、勒戒或強制戒治之程序。從而依修
    正後之規定，僅限於「初犯」及「5 年後再犯」二種情形，
    始應先經觀察、勒戒或強制戒治之程序。倘被告前於5 年內
    已再犯，經依法追訴處罰，縱其第3 次（或第3 次以上）再
    度施用毒品之時間，在初犯經觀察、勒戒或強制戒治執行完
    畢釋放5 年以後，已不合於「5 年後再犯」之規定，且因前
    已於「5 年內再犯」，顯見其再犯率甚高，原實施觀察、勒
    戒或強制戒治，已無法收其實效，即應依該條例第10條規定
    處罰（最高法院99年度臺非字第65號判決意旨參照）。查本
    件被告有如犯罪事實欄一所載之施用毒品前案紀錄，有臺灣
    高等法院被告前案紀錄表在卷可稽，足見被告係於施用毒品
    初犯後，「5 年內再犯」，且經法院判處罪刑確定，並已執
    行完畢，則被告分別於100 年2 月28日、同年3 月25日，復
    犯本件之施用第一級毒品罪，即非屬上揭條例第20條第3 項
    所定「5 年後再犯」之情形，依法自應予以追訴、處罰。
三、核被告曾榮才所為2 次施用海洛因犯行，均係犯毒品危害防
    制條例第10條第1 項之施用第一級毒品罪。被告持有第一級
    毒品海洛因後進而施用，其各次持有之低度行為，應分別為
    前開2 次施用之高度行為所吸收，皆不另論罪。又被告所犯
    上開2 罪，犯意各別、行為互異，應予分論併罰。再被告有
    如事實欄一所載之前科紀錄，亦有上開臺灣高等法院被告前
    案紀錄表在卷可稽，其於有期徒刑執行完畢後，5 年以內故
    意再犯本件有期徒刑以上之2 罪，均為累犯，皆應依刑法第
    47條第1 項之規定加重其刑。
四、原審認被告罪證明確，因而予以論科，固非無見。惟查：(一)
    本案被告100 年2 月28日施用海洛因之地點係在屏東縣屏東
    市區內某地，業經認明如前，乃原判決認被告係在屏東縣鹽
    埔鄉郊外施用海洛因，事實認定容屬有誤。(二)按刑法關於累
    犯之規定，以受徒刑之執行完畢，或一部之執行而赦免後，
    5 年以內故意再犯有期徒刑以上之罪者，為其成立要件，此
    觀刑法第47條第1 項規定甚明。又裁判確定前犯數罪者，併
    合處罰之；數罪併罰，宣告多數有期徒刑者，於各刑中之最
    長期以上，各刑合併之刑期以下，定其刑期，同法第50條、
    第51條第5 款前段亦分別定有明文。故刑法第47條第1 項所
    謂「執行完畢」，就數罪併罰案件，係指所定之執行刑執行
    完畢而言。查被告前因施用第一級毒品案件，經高雄地院以
    95年度訴字第1041號判決判處有期徒刑10月確定；又因詐欺
    案件，經屏東地院以95年度簡字第1120號判處有期徒刑4 月
    確定，二者合於定執行刑之要件，經定執行刑為有期徒刑1
    年確定。嗣前開2 罪經減刑並定執行刑為有期徒刑6 月確定
    ，於96年7 月16日縮刑期滿執行完畢之情，有被告之臺灣高
    等法院被告前案紀錄表在卷可按，乃原判決以被告前開所犯
    施用毒品案減刑後之刑已執行完畢，即認被告構成累犯，法
    律適用亦屬有誤。被告上訴意旨主張原判決量刑過重，固無
    理由，惟原判決既前開違誤之處，自應由本院將之撤銷改判
    。爰審酌被告前有施用毒品犯行，有上開被告前案紀錄表可
    查，竟於100 年2 月28日施用毒品經查獲後，又於同年3 月
    25日再次施用毒品海洛因，足見其不思悔改，自制力亦顯然
    不佳，惟考量被告犯後坦認犯行，且其施用毒品本質上係屬
    自我戕害行為，並未對社會造成直接而過鉅之損害，反社會
    性之程度應屬較低等一切情狀，就其100 年2 月28日犯行部
    分，量處有期刑徒1 年；就其100 年3 月25日犯行部分，量
    處有期徒刑1 年2 月，並定其應執行刑為有期徒刑2 年。
據上論結，應依刑事訴訟法第369 條第1 項前段、第364 條、第
299 條第1 項前段，毒品危害防制條例第10條第1 項，刑法第11
條、第47條第1 項、第51條第5 款，判決如主文。
本案經檢察官郭振昌到庭執行職務。
中    華    民    國   100    年    11    月    30    日
                  刑事第八庭    審判長法  官  李炫德
                                      法  官  張盛喜
                                      法  官  徐美麗
以上正本證明與原本無異。
如不服本判決應於收受本判決後10日內向本院提出上訴書狀，其
未敘述上訴理由者，並得於提起上訴後10日內向本院補提理由書
狀（均須按他造當事人之人數附繕本）「切勿逕送上級法院」。
中    華    民    國   100    年    11    月    30    日
                                      書記官  白  蘭
附錄本判決論罪科刑法條：
《毒品危害防制條例第10條第1 項》
施用第一級毒品者，處6 月以上5 年以下有期徒刑。